【裁判字號】    90,上易,3058
【裁判日期】    901108
【裁判案由】    傷害
【裁判全文】
臺灣高等法院刑事判決                            九十年度上易字第三五八號
    上訴人
    即被告      甲○○
右上訴人因傷害案件，不服台灣板橋地方法院八十九年度易字第四一三一號中華民國
九十年六月十四日第一審判決（起訴案號台灣板橋地方法院檢察署八十九年度偵字第
一四四七○號、一六六七七號，暨移送併辦案號：八十九年度偵字第二一○六二號）
提起上訴，本院判決如左：
    主  文
上訴駁回。
    事實及理由
一、本案經本院審理結果，認第一審以上訴人即被告甲○○犯刑法第二七七條第一項
    之傷害罪，論處被告甲○○傷害人之身體罪，以累犯量處拘役五十九日，如易科
    罰金，以參佰元折算壹日。經核其認事用法及量刑均無不當，應予維持，並引用
    第一審判決書記載之事實、證據及理由，如附件。
二、被告上訴意旨無非否認其有傷害犯行，綜其所辯略稱：伊未毆打乙○○，乙○○
    所受之傷係自己以鐵絲劃傷，況伊係出於自衛，並請求從輕量刑云云。惟查：
(一)被告甲○○毆打告訴人即同案被告乙○○之犯行，業據被告乙○○於警偵訊及原
    審調查中指述綦詳（偵字第一四四七○號卷第五頁背面、第十三頁、原審卷第二
    十九頁背面至第三十頁，八十九年十二月五日訊問筆錄）。並經有力有限公司之
    負責人王鴻渾於原審調查中，具結證述：當天早上八時許，伊先到達位於臺北縣
    新莊市○○○路八一號二樓八室之有力有限公司，乙○○接著到達公司，口中並
    唸唸有詞說昨天晚上甲○○打電話說他偷了甲○○放在車上之貨物，伊先前於八
    十八年十二月十六日，曾與甲○○對車存，甲○○一口咬定東西係遭乙○○竊取
    ，但伊調閱錄影帶查看，未發現係何人竊取甲○○之物，當天早上乙○○認被誣
    陷，且甲○○又打電話給乙○○太太，故乙○○心情不好，後來另兩位業務員亦
    到達公司，甲○○係最後到達公司之人，甲○○在門口即指著乙○○以台語說這
    件事要如何解決，伊認為甲○○、乙○○二人應有事要談，故隔在該二人間的業
    務員即走至伊身邊，讓乙○○、甲○○去談，一瞬間乙○○、甲○○就打起來，
    誰先打誰伊不知道，但乙○○、甲○○二人確實在打架，後來甲○○即至地下室
    開車出去，乙○○則走至隔壁陽台等語無訛（見原審卷第四十七頁，八十九年十
    二月二十六日訊問筆錄）。
(二)再者，經原審徵詢被告二人及證人王鴻渾之同意後，函請法務部調查局對其三人
    進行測謊，經該局以控制問題法、混合問題法測試結果，證人王鴻渾稱：（一）
    其看見乙○○、甲○○發生衝突時，其二人已扭打在一起。（二）發生衝突時未
    看見何人先動手，經測試結果，無情緒波動反應，研判未說謊。被告乙○○則於
    測前會談中陳述：當日發生衝突時，係其衝向甲○○，本意即要毆打甲○○，接
    觸後二人即扭打在地。被告甲○○稱：（一）衝突中有回手反抗。（二）本次衝
    突係乙○○先動手，經測試結果，無情緒波動反應，研判未說謊。亦有法務部調
    查局九十年二月六日（九十）陸（三）字第九○○○一五○八號鑑定通知書乙紙
    附卷可稽（原審卷第三十九頁），足見證人王鴻渾及被告乙○○供述係被告二人
    相互毆打等語，核與事實相符，洵堪採信。
(三)復參佐卷附被告乙○○出具之行政院衛生署臺北醫院診斷證明書乙紙（見八十九
    年度偵字第一四四七○號卷第六頁），被告乙○○係受有左顳部擦傷一×三公分
    、左臉頰瘀腫傷五×三公分、傷痕○‧二×二公分、右頸部瘀傷一×三公分之傷
    害，由其所受之傷勢係擦傷、瘀腫傷以觀，其傷勢應非鐵絲造成，是被告甲○○
    辯稱：係乙○○自己以鐵絲劃傷之辯解，顯係避就之詞，不足採信。況按刑法第
    二十三條係以行為人對於現在不法之侵害，本乎防衛自己或他人權利之意思，在
    客觀上有時間之急迫性，並實施反擊予以排除侵害之必要性，且其因而所受法益
    之被害，亦符合相當性之情形，予以實施防衛行為（反擊）者，始稱相當（最高
    法院八十四年臺上字第三四四九號判決意旨參照）。倘若行為人表面上縱受有侵
    害之狀態存在，惟其欠缺防衛之意思，而係本於加害對方之意圖，基於藉口、報
    復、利用機會等情形，而實施犯罪行為，因其非出於防衛之意思，自不得認為其
    所為係屬「正當防衛」之防衛行為。本件被告甲○○雖遭被告乙○○毆打，惟被
    告甲○○縱為制止被告乙○○上開不法之侵害而有防衛之必要，則將被告乙○○
    拉開使其離開現場或自行離開現場或以手阻擋被告乙○○之攻擊即為已足，何需
    出拳毆打被告乙○○，被告甲○○出拳毆打被告乙○○應非出於為排除被告乙○
    ○不法侵害之防衛意思，而係以加害被告乙○○之目的，利用此機會，毆打被告
    乙○○，其行為實已為傷害而非基於防衛自己之權利甚為顯然，是揆諸前開說明
    ，被告甲○○之行為實與正當防衛要件有別，被告甲○○辯稱僅係自衛云云，無
    非卸責之詞，不足採信。
(四)末按，量刑輕重本屬法院職權，且原審量刑時已審酌刑法第五十七條所列各款科
    刑應審酌事項，並審酌被告曾於八十六年三月二十六日，因傷害案件，經臺灣臺
    北地方法院以八十六年度易字第一六五九號判處有期徒刑二月確定，於八十六年
    七月一日易科罰金執行完畢，有臺灣高等法院檢察署刑案紀錄簡覆表乙紙在卷可
    按，素行不佳，被告甲○○復否認犯行，犯後態度亦不佳，惟被害人所受之傷勢
    尚輕等一切情狀，其量刑復無失出入情形。
三、綜右說明，被告甲○○之辯解均不足採，其傷害之犯行堪以認定。原審論處被告
    罪刑，並無違誤，應予維持。被告上訴否認犯罪指摘原判決不當，為無理由，應
    予駁回。
據上論斷，應依刑事訴訟法第三百七十三條、第三百六十八條，判決如主文。
本案經檢察官郭文東到庭執行職務。
中      華      民      國    九十    年     十一     月      八      日
                              臺灣高等法院刑事第九庭
                  審判長法  官  李  文  成
                                          法  官  周  盈  文
                                          法  官  官  有  明
右正本證明與原本無異。
不得上訴。
                                          書記官  林  蓓  瑜
中      華      民      國    九十      年     十一     月      九      日
附錄：本案論罪科刑法條全文
刑法第二百七十七條
傷害人之身體或健康者，處三年以下有期徒刑、拘役或一千元以下罰金。
犯前項之罪因而致人於死者，處無期徒刑或七年以上有期徒刑；致重傷者，處三年以
上十年以下有期徒刑。


司法院資訊處製作；財團法人民間司法改革基金會備份。
